【裁判字號】    98,簡上,1483
【裁判日期】    990422
【裁判案由】    詐欺
【裁判全文】
臺灣板橋地方法院刑事判決            98年度簡上字第1483號
上  訴  人
即  被  告  甲○○
上列上訴人即被告因詐欺案件，不服本院98年度簡字第4949號中
華民國98年7 月31日第一審判決（聲請簡易判決處刑案號：98年
度偵字第6495號），提起上訴，本院判決如下：
    主      文
上訴駁回。
    事      實
一、甲○○依其社會生活經驗及智識程度，能預見提供自己帳戶
    之存摺、提款卡、密碼等資料予他人使用，可能遭人將之作
    為從事詐欺取財等犯罪行為之工具，竟仍不違背其本意，基
    於幫助他人詐欺取財之不確定故意，於民國97年10月16日，
    以郵寄方式，將其所有之渣打商業銀行中和分行存款帳戶（
    帳號：000-0000-0000-000 號，以下簡稱渣打銀行帳戶）之
    存摺、提款卡、密碼等資料，交付予某真實年籍、姓名不詳
    、自稱「李代書」之成年男子使用。該男子所屬之詐騙集團
    ，旋基於意圖為自己不法所有之犯意，於97年11月1 日晚間
    8 時許，撥打電話予鄂建成，佯稱「接洽援交需匯款至指定
    帳戶、確認是否為警察身分」云云，致鄂建成陷於錯誤，於
    同日晚間9 時許起，接續四次匯款合計新台幣（下同）九萬
    三千元至甲○○前開渣打銀行帳戶，旋遭該詐騙集團成員提
    領一空。
二、案經台北縣政府警察局中和分局報告台灣板橋地方法院檢察
    署檢察官偵查後聲請以簡易判決處刑。
    理      由
一、本案認定犯罪事實所用之證據，經檢察官、被告甲○○於本
    院審理時同意將該等證據資料列為證據調查，本院審酌上開
    證據資料作成時之情況，並無不適當之情形，且證據力並未
    明顯偏低，依刑事訴訟法第159 條之5 第1 項規定，均應具
    有證據能力。
二、訊據被告固不否認有申辦系爭渣打銀行帳戶，並交付予「李
    代書」之事實，惟矢口否認有何犯行，辯稱：該帳戶之存摺
    、提款卡、密碼是因欲委託「李代書」辦理貸款供夫家使用
    ，而交付予「李代書」，係因知識不足，沒有幫助詐欺之犯
    意云云。
三、本院查：
（一）上揭有關被告如何申請系爭渣打銀行帳戶，嗣交付予真實
      年籍、姓名不詳、自稱「李代書」之成年男子之事實，業
      據被告於警詢、偵查及本院審理時均供認不諱，並有被告
      帳戶申辦資料、交易明細等件在卷可稽，是被告確有申辦
      系爭帳戶，應堪認定。
（二）而該詐騙集團成員於取得被告前開帳戶資料後，隨即以「
      「接洽援交需匯款至指定帳戶、確認是否為警察身分」為
      由，向被害人鄂建成行使詐術，使其陷於錯誤，因而接續
      四次共匯款九萬三千元入被告提供之前開渣打銀行帳戶，
      旋遭該詐騙集團成員提領一空等情，亦經證人鄂建成於警
      詢時證述明確，並有匯款單、交易明細資料等件附卷可查
      ，是被告提供之系爭帳戶，已成為詐騙集團詐欺取財之工
      具，亦堪認定。
（三）按一般於郵局或銀行等金融機構開設存款帳戶暨請領存摺
      及提款卡，係針對個人身分及信用予以資金流通之經濟活
      動，具有強烈專屬性，而金融帳戶為個人理財之工具，且
      申請開立金融帳戶並無任何特殊之限制，一般民眾均得以
      存入最低開戶金額之方式，任意在多數不同之金融機構申
      辦多數之存款帳戶使用，此乃公眾所週知之事實，亦為被
      告所應知。是依一般人之日常生活經驗，若見他人不以自
      己名義申請帳戶，反向他人收取存款帳戶為不明用途使用
      ，衡情對於該等帳戶係供詐騙等目的不法使用一節，自當
      有合理之預見與認知。
（四）被告雖辯稱：該帳戶之存摺、提款卡、密碼是因欲委託「
      李代書」辦理貸款供夫家使用，而交付予「李代書」，係
      因知識不足，沒有幫助詐欺之犯意云云。然查：委託他人
      辦理貸款，固需提供自己之交易信用資料持交銀行審核，
      然就核准辦理貸款後，僅需提供帳戶之帳號、或帳戶之存
      摺影本供核撥貸款金額，無庸交付提款卡及密碼資料，否
      則即有遭人盜領貸款款項之風險，此為一般社會生活經驗
      法則，亦為被告之知識程度所應知。而被告因前開動機，
      交付其渣打銀行帳戶之提款卡、密碼予他人使用，具有幫
      助該詐欺集團詐欺取財之不確定故意甚明。被告前開所辯
      ，縱然屬實，亦無解於幫助詐欺罪責。
（五）綜上所述，本案事證明確，被告犯行，洵堪認定。
四、按刑法上之幫助犯，係對於犯罪與正犯有共同之認識，而以
    幫助之意思，對於正犯資以助力，而未參與實施犯罪之行為
    者而言（最高法院88年度台上字第1270號判決意旨參照）。
    如未參與實施犯罪構成要件之行為，且係出於幫助之意思提
    供助力，即屬幫助犯，而非共同正犯。查被告將其所有之渣
    打銀行帳戶提款卡及提款密碼等資料提供予不詳年籍、姓名
    、自稱「李代書」之成年人用以詐騙被害人匯入金錢，顯係
    基於幫助該成年人用以詐欺取財之犯意，而未參與前開詐欺
    取財犯行之構成要件行為。是核被告所為，係犯刑法第30條
    第1 項、第339 條第1 項之幫助詐欺取財罪。被告係基於幫
    助之犯意而為非屬詐欺取財犯行之構成要件行為，為幫助犯
    ，爰依刑法第30條第2 項之規定，按正犯之刑減輕之。
五、原審認被告犯行事證明確，適用刑法第30條、第339 條第1
    項、第41條第1 項前段，刑法施行法第1 條之1 第1 項、第
    2 項前段等規定，並審酌被告提供帳戶供他人詐欺取財，助
    長詐騙財產犯罪之風氣，且因被告提供個人帳戶，致使執法
    人員難以追查該詐騙集團成員之真實身分，增加被害人尋求
    救濟之困難，並擾亂金融交易往來秩序，危害社會正常交易
    安全，及被害人損失金額、被告犯罪之手段，暨犯罪後之態
    度等一切情狀，量處有期徒刑三月，並諭知以新台幣一千元
    折算一日之易科罰金折算標準。經核其認事用法均無違誤，
    量刑亦稱妥適。被告上訴仍執陳詞，空言否認犯行，為無理
    由，應予駁回。
六、據上論斷，應依刑事訴訟法第455 條之1 第1 項、第3 項、
    第368 條，判決如主文。
本案經檢察官馮君傑到庭執行職務。
中    華    民    國    99    年    4     月    22    日
            刑事第17庭  審判長法  官  曾正耀
                              法  官  張兆光
                              法  官  林鈺琅
以上正本證明與原本無異。
不得上訴。
                              書記官  鍾惠萍
中    華    民    國    99    年    4     月    22    日
附錄本案論罪科刑法條全文：
刑法第339 條：
  意圖為自己或第三人不法之所有，以詐術使人將本人或第三人
  之物交付者，處五年以下有期徒刑、拘役或科或併科一千元以
  下罰金。
  以前項方法得財產上不法之利益或使第三人得之者，亦同。
  前二項之未遂犯罰之。

司法院資訊處製作；財團法人民間司法改革基金會備份。
